【裁判字號】    98,監,159
【裁判日期】    990511
【裁判案由】    許可監護人行為
【裁判全文】
臺灣士林地方法院民事裁定               98年度監字第159號
聲  請  人  乙○○○
聲請人聲請處分受監護宣告人之不動產事件，本院裁定如下：
    主  文
受監護宣告之人甲○○○所有坐落於臺北市○○區○○段四小段
360 地號（地目：旱，面積：561.36平方公尺，權利範圍：全部
）、361 地號（地目：旱，面積：33.84 平方公尺，權利範圍：
全部）、362 地號（地目：旱，面積：53.44 平方公尺，權利範
圍：全部）、363 地號（地目：旱，面積：49.77 平方公尺，權
利範圍：8 分之1） 、363-1 地號（地目：旱，面積：36.77 平
方公尺，權利範圍：8 分之1） 、364 地號（地目：旱，面積：
702.08平方公尺，權利範圍：8 分之1） 之土地，准予變賣。
聲請程序費用由受監護宣告之人甲○○○之財產負擔。
    理  由
一、本件聲請意旨略以：聲請人之母甲○○○前經鈞院以97年度
    禁字第223 號裁定宣告為禁治產人，並以98年度監字第80號
    裁定選定聲請人為其監護人。甲○○○因長期住安養院，所
    需之醫療、看護等費用極高，惟其存款已所剩無幾，為維持
    其療養所需，爰依民法第1101條第2 項第1 款規定，請求裁
    定准予變賣甲○○○所有坐落於臺北市○○區○○段四小段
    360 、361 、362 、363 、363-1 、364 地號之土地等語。
二、按監護人對於受監護宣告之人之財產，非為受監護宣告之人
    之利益，不得使用、代為或同意處分。監護人為下列行為，
    非經法院許可，不生效力：(一)代理受監護宣告之人購置或處
    分不動產。(二)代理受監護宣告之人，就供其居住之建築物或
    其基地出租、供他人使用或終止租賃。民法第1113條、第
    1101條第1 、2 項分別定有明文。次按民法總則中華民國97
    年5 月2 日修正之條文施行前，已為禁治產宣告者，視為已
    為監護宣告，並於修正施行後，適用修正後之規定。民法規
    定之禁治產或禁治產人，自修正施行後，一律改稱為監護或
    受監護宣告之人。施行前所設置之監護人，於修正施行後，
    適用修正後之規定。修正之民法總則第14條至第15條之2 及
    民法親屬編第四章之規定，自公布後1 年6 個月施行。民法
    總則施行法第4 條第2 項、第4 條之1 、第4 條之2 、民法
    親屬編施行法第14條之2 、第14條之3 亦有明文。
三、經查，聲請人主張之上揭事實，業據提出戶籍謄本、本院98
    年度監字第80號民事裁定影本暨確定證明書、土地登記謄本
    、臺北市至善老人安養護中心入住費用收據、匯款單、印尼
    外勞到臺灣工作薪資所得及扣款明細表等件為證，並據利害
    關係人即甲○○○之子女李惠玲、李惠滿、李惠美、李惠英
    到庭陳述綦詳（見本院99年1 月27日筆錄），堪信聲請人主
    張為真實。本院審酌甲○○○目前仍於安養院療養，至99年
    2 月4 日止其名下存款共僅34,150元，此有臺灣銀行民權分
    行99年2 月5 日民權營字第09950000811 號函、第一商業銀
    行中山分行99年2 月5 日一中山字第00026 號函在卷可參，
    然其每月需支付安養院3 萬餘元、外勞薪資近2 萬元，上開
    存款顯不足支應，因認聲請人主張為甲○○○之利益，有變
    賣其財產以籌措療養費用之必要，尚非無據。聲請人聲請變
    賣甲○○○所有如主文所示之不動產，核無不合，應予准許
    。
四、末按監護人應以善良管理人之注意，執行監護職務。又監護
    人於執行監護職務時，因故意或過失，致生損害於受監護人
    者，應負賠償之責。且法院於必要時，得命監護人提出監護
    事務之報告、財產清冊或結算書，檢查監護事務或受監護人
    之財產狀況。民法第1113條準用同法第1100條、第1109條第
    1 項、第1103條第2 項規定均有明示。本件聲請人即監護人
    變賣受監護宣告之人甲○○○之不動產，就變賣所得之金錢
    自應妥適管理，並使用於受監護宣告之人照護所需費用，併
    予敘明。
五、依非訟事件法第21條第1 項、民法第1103條第1 項後段，裁
    定如主文。
中    華    民    國    99    年    5     月    11    日
                  家事庭  法  官  陳文通
以上正本證明與原本無異。
如對本裁定抗告，應於裁定送達後10日內向本院提出抗告狀。
中    華    民    國    99    年    5     月    11    日
                          書記官  陳玉瓊

司法院資訊處製作；財團法人民間司法改革基金會備份。
